【裁判字號】    99,易,1943
【裁判日期】    990716
【裁判案由】    詐欺
【裁判全文】
臺灣臺中地方法院刑事判決              99年度易字第1943號
公  訴  人  臺灣臺中地方法院檢察署檢察官
被      告  乙○○
上列被告因詐欺案件，經檢察官提起公訴（98年度偵字第21911
號）及移送併辦（98年度偵字第23946號），茲被告於準備程序
中就被訴事實為有罪之陳述，受命法官於聽取當事人之意見後，
由本院合議庭裁定由受命法官獨任進行簡式審判程序，判決如下
：
    主    文
乙○○共同犯詐欺取財罪，累犯，處有期徒刑陸月，如易科罰金
，以新臺幣壹仟元折算壹日；又共同犯詐欺取財罪，累犯，處有
期徒刑陸月，如易科罰金，以新臺幣壹仟元折算壹日。應執行有
期徒刑拾月，如易科罰金，以新臺幣壹仟元折算壹日。
    犯罪事實及理由
一、犯罪事實：
(一)乙○○前因酒後駕車及竊盜案件，經本院以95年度沙簡字第
    754號分別判處有期徒刑3月、4月，應執行有期徒刑6月確定
    ，嗣經減刑減為有期徒刑3月，於民國96年8月25日縮刑期滿
    執行完畢。詎仍不知悔改，於98年5月初某日，在臺中市英
    士公園內，結識屬詐欺集團成員之黃文乙（綽號牛奶，所涉
    詐欺犯行，業經臺灣雲林地方法院檢察署以99年度偵字第61
    38號提起公訴）、郭峻銘（涉犯詐欺部分，由檢察官另案偵
    辦），復透過黃文乙結識李國方（綽號阿龍，所涉詐欺犯行
    ，業經臺灣雲林地方法院檢察署以99年度偵字第6138號提起
    公訴），黃文乙告知乙○○可申辦銀行帳戶出租予李國方賺
    取租金，乙○○明知社會上詐騙案件層出不窮，並可預見將
    自己申辦之銀行帳戶之存摺、金融卡提供他人使用，恐遭利
    用作為人頭帳戶，待騙徒對被害人施以詐術得逞致被害人匯
    入款項後，再予提領運用，竟為貪圖蠅利，先基於幫助他人
    詐欺取財之未必故意，而於98年5月7日上午11時許，由黃文
    乙、郭峻銘陪同前往自由路與民權路口之合庫商業銀行臺中
    分行，以乙○○名義申辦帳號0000000000000號之帳戶（下
    稱合庫銀行帳戶），並於當日以新臺幣（下同）6000元之代
    價，在上開銀行門口，將前開合庫銀行帳戶之存摺、印章、
    提款卡、密碼等物，交付予黃文乙，由黃文乙轉交予李國方
    ，以此方式欲幫助李國方所屬之詐欺集團遂行詐欺取財之犯
    行；嗣於98年5月中旬某日，李國方進一步徵詢乙○○有無
    意願擔任負責提領匯入其所有之前揭合庫銀行帳戶之詐騙款
    項，擔任所謂「車手」之工作，並約定於乙○○提領款項後
    ，每10萬元將給予2000元之詐騙所得供作報酬，乙○○已知
    李國方為詐欺集團成員，乃復與李國方及該詐騙集團之其他
    成員，共同基於意圖為自己不法所有之犯意聯絡加入為集團
    成員，隨即於98年5月21日12時許，由該詐欺集團之成員，
    以撥打電話之方式，佯稱為香港馬會之成員，向丙○○佯稱
    購買香港六合彩可賺錢云云，黃淑靜信以為真，即於98年5
    月22日，匯款3萬元至該詐騙集團成員指定之其他銀行帳戶
    內，迄於翌日，復由該詐欺集團之成員鄭在民、綽號「麥總
    監」等人，基於上開接續之犯意，向丙○○佯稱中獎1560萬
    元，惟須繳納百分之1之稅金，始得領取前開選項，致使丙○○陷於錯誤，於98年5月26日、5月27日、6月2日、6月3日
    、6月4日，分別匯款143萬9370元、41萬6000元、57萬元、
    23萬元及84萬元至乙○○前開合庫銀行帳戶內。乙○○並於
    98年5月27日，依指示持前開合庫銀行帳戶之存摺至合庫銀
    行臺中分行以臨櫃提現之方式，提領45萬元並交付與李國方
    ，其餘款項則由李國方所屬之詐騙集團成員提領一空，乙○○並收取擔任車手之報酬約6、7000元。
(二)乙○○另於98年8月間，復另行起意，參與真實姓名年籍不
    詳，綽號為「阿寶」之人、吳育嘉（綽號阿胖）、簡存彬（
    綽號阿康，上開2人所涉詐欺案件，另案偵辦中）等人所屬
    之詐騙集團，共同基於意圖為自己不法所有之犯意聯絡，由
    綽號「阿寶」之人所屬之詐騙集團成員以假冒檢警人員詐騙
    被害人後，使被害人依指示轉帳付款至人頭之金融機構帳戶
    之方式後，再由吳育嘉、簡存彬指示乙○○擔任「車手」之
    工作，持人頭帳戶之存摺、印章等物，前往金融機構提領款
    項，再將款項交與吳育嘉、簡存彬等人，復由吳育嘉、簡存
    彬等人將取得之贓款交與綽號「阿寶」之人。而該綽號「阿
    寶」之人所屬之詐騙集團成員即於98年9月8日8時10分許，
    以撥打電話之方式，自稱為林姓檢察官，並向甲○○佯稱其
    所有之國泰世華銀行帳戶遭人盜領款項，現由檢察官偵辦中
    ，需查封其個人名下所有帳戶，同時需將個人名下帳戶之資
    金匯入指定之帳戶云云，致使甲○○陷於錯誤，於同日下午
    1時8分許，在臺南縣鹽水鎮○○路郵局，匯款29萬元至中華
    郵政股份有限公司臺中何厝郵局局號0000000、帳號0000000
    號「林思仰」之帳戶內，綽號「阿寶」之人即指示乙○○前
    往領款，並由吳育嘉將「林思仰」之前開郵局帳戶及個人印
    章交與乙○○，乙○○遂於同日下午1時58分許，持前開帳
    戶存摺及印章前往臺中市○○路郵局，提領26萬元得逞，惟
    乙○○並未將前開領取之26萬元交與吳育嘉或簡存彬，而將
    前開款項自行花用（將其中10萬元交付不知情之友人劉彩妃
    ，將4萬9千元借予不知情之友人林明獻），嗣於98年9月9日
    晚上9時許，在臺中市○○區○○路與興安路口，為警拘提
    到案，並扣得餘款現金6萬2300元、「林思仰」印章1枚、乙○○以領款之金額購得之戒指2枚等物，始查悉上情。
二、證據名稱：
(一)被告乙○○於警詢、偵訊、本院準備程序及審理時為認罪之
    陳述。
(二)被害人丙○○、甲○○分別於警詢中、偵訊中之指述。
(三)證人劉彩妃、林明獻於警詢中之證述。
(四)被害人丙○○提出之華南商業銀行匯款回條聯、郵政跨行匯
    款申請書、臺灣銀行匯款申請書回條聯、合作金庫銀行存款
    憑條等影本。
(五)乙○○上開合作金庫銀行帳戶之新開戶建檔登錄單、綜合存
    款印鑑卡、身分證影本及其自98年5月7日開戶至98年6月21
    日止之客戶當月份交易資料查詢單。
(六)林思仰之郵局查詢帳戶最近交易資料、郵政存簿儲金提款單
    及郵局監視器翻拍照片在卷可稽。
(七)現金6萬2300元、戒指2枚、「林思仰」印章1枚扣案可稽。
(八)被告於98年9月8日提款時所穿著之藍色襯衫、藍色長褲各1
    件扣案可資佐證。
三、論罪科刑：
(一)按刑法上所謂幫助他人犯罪，係指就他人之犯罪加以助力，
    使其易於實施之積極的或消極的行為而言。如在正犯實施前
    ，曾有幫助行為，其後復參與犯罪構成要件之行為者，即已
    加入犯罪之實施，其前之低度行為應為後之高度行為所吸收
    ，仍成立共同正犯，不得以從犯論（最高法院24年上字第32
    79號判例參照）。經查，銀行或郵局帳戶可供款項之存匯、
    提領，一般人均可申請開設，並無任何資格條件之限制，此
    為一般人日常生活經驗所俱知之常識。故如非係以「借人頭
    」之手法，欲利用他人之帳戶以供非法使用，以逃避追緝，
    豈須付費使用他人之帳戶。被告乙○○就交付前開帳戶供李
    國方所屬之詐欺集團成年人使用，被告為成年人對前開帳戶
    可能會被利用作犯罪工具，應有所預見，即對前開犯罪構成
    事實，預見其發生而其發生並不違背其本意，依刑法第13
    條第2項之規定，應以故意論，即此部分具有幫助詐欺取財
    之不確定故意，構成幫助詐欺取財罪；而其於上開幫助行為
    後，復加入該李國方所組之詐欺集團擔任領款之「車手」工
    作，自已參與詐欺取財之犯罪構成要件，依首揭判例意旨，
    被告原幫助詐欺取財之行為為參與之高度行為所吸收，是就
    上揭犯罪事實欄(一)詐騙被害人丙○○部分，應論以詐欺取財
    罪之正犯。
(二)核被告乙○○所為，均係犯刑法第339條第1項之詐欺取財罪
    。犯罪事實欄(一)詐騙被害人丙○○部分，被告與所屬詐欺集
    團成員係基於同一接續犯意於密接之時間內，對同一被害人
    施用詐術，侵害同一法益，應為接續犯，僅論以一罪。被告
    就上開犯罪事實欄(一)部分，與李國方及所屬詐欺集團成員之
    成年人間，及就上開犯罪事實欄(二)部分，與綽號「阿寶」、
    吳育嘉（綽號阿胖）、簡存彬（綽號阿康）及所屬詐欺集團
    成員之成年人間，分別均有犯意聯絡及行為分擔，均為共同
    正犯。另被告所犯上開2次詐欺取財犯行，犯意各別，行為
    互殊，應予分論併罰。再被告有事實欄所載之前科，有臺灣
    高等法院被告前案紀錄表在卷可參，其前受有期徒刑之執行
    完畢後，5年內故意再犯本件有期徒刑以上之2罪，均為累犯
    ，均應依法加重其刑。爰審酌被告先後參與集團性詐欺犯行
    ，詐騙被害人丙○○之金額高達352萬5370元（其中匯入被
    告帳戶之款項為349萬53 70元），詐騙被害人甲○○之金額
    高達29萬元、被告犯罪之動機、目的、手段、在集團分工之
    層級中所處地位，暨其智識程度、其犯行所造成之危害、素
    行紀錄，及其因犯罪之實際所得、犯罪後坦承犯行等一切情
    狀，分別量處如主文所示之刑，並諭知易科罰金之折算標準
    ，及定其應執行之刑及諭知易科罰金之折算標準。
(三)至扣案之現金6萬2300元係被告詐騙被害人甲○○後提領所
    得之款項，業據被告乙○○供承在卷，另扣案之戒指2枚，
    被告供承係以提領詐欺所得之金錢所購得，均屬被害人因遭
    詐騙所損失之財物及變價所得，被害人仍得對於上開物品主
    張法律上之權利，自均不得依刑法第38條第1項第3款宣告沒
    收。又扣案之「林思仰」印章1枚，被告供稱不知如何而來
    ，是依現存之卷證資料，無從證明係屬被告及其他共同被告
    所有或犯罪所得之物，且非違禁物，自不得併予宣告沒收；
    另扣案被告於提款時所穿著之藍色襯衫、藍色長褲各1件，
    固可資為本案被告犯行之佐證，惟均屬其日常生活用品，尚
    難認係供本件犯罪所用之物，自亦無庸併予宣告沒收，附此
    敘明。
四、依刑事訴訟法第273條之1第1項、第299條第1項前段、第310
    條之2、第454條第1項，刑法第339條第1項、第28條、第47
    條第1項、第41條第1項前段、第51條第5款，刑法施行法第1
    條之1第1項、第2項前段，判決如主文。
六、如不服本判決，得於判決書送達之日起10日內，以書狀敘述
    理由，向本院提出上訴（須附繕本）。
中    華    民    國    99    年     7    月    16    日
                  刑事第九庭  法  官  吳幸芬
以上正本證明與原本無異。
如不服本判決應於收受送達後10日內向本院提出上訴書狀，並應
敘述具體理由；其未敘述上訴理由者，應於上訴期間屆滿後20日
內向本院補提理由書（均須按他造當事人之人數附繕本）「切勿
逕送上級法院」。
中    華    民    國    99    年     7    月    16    日
                              書記官   黃毅皓
附錄論罪科刑法條
中華民國刑法第339條
意圖為自己或第三人不法之所有，以詐術使人將本人或第三人之
物交付者，處5年以下有期徒刑、拘役或科或併科1千元以下罰金
。
以前項方法得財產上不法之利益或使第三人得之者，亦同。
前二項之未遂犯罰之。

司法院資訊處製作；財團法人民間司法改革基金會備份。
